臺灣高等法院刑事判決　　　　　　　　　　　　　九十一年度交上易字第一四八號
　　上　訴　人　臺灣板橋地方法院檢察署檢察官
　　被　　　告　丁○○
　　選任辯護人　賴玉梅
　　　　　　　　黃紀錄
　　　　　　　　廖芳萱
右上訴人因被告過失致死案件，不服臺灣板橋地方法院九十年度交易字第一五八號，
中華民國九十年三月二十一日第一審判決（起訴案號：臺灣板橋地方法院檢察署八十
九年度偵字第一三○七九號）提起上訴，本院判決如左：
    主  文
原判決撤銷。
丁○○因過失致人於死，處有期徒刑貳月，如易科罰金，以參佰元折算壹日，緩刑貳
年。
    事  實
一、丁○○於民國八十九年七月八日凌晨二時二十五分許，駕駛車牌號碼Ｔ二─二七
    二號自用小貨車，沿臺北縣樹林市○○路由鶯歌鎮往樹林市方向行駛，行經樹
    林市○○路○段二一二號前高架橋入口處，本應注意汽車在雙向二車道行駛時，
    在劃有分向限制線之路段，不得駛入來車之車道內，且汽車行進中駕駛人應注意
    車前狀況，隨時採取必要安全措施，而依當時夜間有照明，路面良好無坑洞，視
    線良好之情形又無不能注意之情事，竟疏於注意，貿然越過分向限制線駛入來車
    之車道，而與適時由林仁傑所騎乘後載甲○○，沿高架橋自對向駛來之車牌號碼
    ＫＥＷ─六六號機車對撞，其小貨車左前車頭碰撞機車倒地，致林仁傑因頭骨
    骨折、顱內出血，經送醫後於八十九年七月八日上午八時九分不治死亡。
二、案經被害人林仁傑之父乙○○訴由臺北縣警察局樹林分局報請臺灣板橋地方法院
    檢察署檢察官偵查起訴。
    理  由
一、訊據被告丁○○固坦承於右揭時、地駕駛車牌號碼Ｔ二─二七二號自用小貨車
    與被害人林仁傑所騎乘後載甲○○之車牌號碼ＫＥＷ─六六號機車發生碰撞，
    致林仁傑因頭骨骨折、顱內出血經送醫後不治死亡之事實不諱，惟矢口否認有過
    失致死之犯行，辯稱：被害人林仁傑騎乘後載甲○○之機車，係自高架橋下方之
    臺北縣樹林市○○路三段逆向駛出後突向右橫越車道，從伊右側逆向駛來，伊看
    到後尚不及反應就撞上了，伊並無過失云云。
二、經查：
  (一)被告丁○○於右揭時、地駕駛車牌號碼Ｔ二─二七二號自用小貨車與被害人林
    仁傑所騎乘後載甲○○之車牌號碼ＫＥＷ─六六號機車發生碰撞，致林仁傑因
    頭骨骨折、顱內出血經送醫後不治死亡之事實，業據被告坦承不諱，復有交通事
    故調查報告表、勘驗筆錄及現場照片八幀附卷可稽，被害人林仁傑因此頭骨骨折
    、顱內出血經送醫後不治死亡，亦經檢察官督同檢驗員相驗屬實，製有相驗筆錄
    、相驗屍體證明書、驗斷書在卷可憑。
  (二)再依現場圖及現場照片研判，以及檢察官至現場勘驗結果，刮地痕係自被告行進
    之對向車道向外側延伸，足認撞擊點係在被告行進方向之對向車道，故被告顯然
    有越過分向限制線駛入來車之車道之情形，此臺灣省車輛行車事故覆議委員會鑑
    定研析結果，依被害人機車刮地痕起點係在對向車道上，亦研判被告小貨車當時
    有跨越對向車道行駛之情，該會九十年十二月十一日府覆議字第九○一七八三號
    函在卷可稽，雖臺灣省車輛行車事故覆議委員會鑑定研析結果稱此狀況是否與當
    事者發覺急迫危險時之反應有關云云，惟依現場並未留有任何煞車痕，被告顯然
    並未注意車前狀況，以致肇事前未能發現機車駛來而未能即時應變，於肇事後仍
    未能及時反應煞車甚明，是被告越過分向限制線駛入來車之車道應非發覺急迫危
    險時之反應自明。
(三)按汽車在雙向二車道行駛時，在劃有分向限制線之路段，不得駛入來車之車道內
    ，又行車速度應依標誌之規定，且汽車行進中駕駛人應注意車前狀況，隨時採取
    必要安全措施，道路交通安全規則第九十七條第二款、第九十三條第一項、第九
    十四條第三項各定有明文。被告駕車自應注意上述道路交通安全規定，而本件肇
    事時、地之天候、路況皆良好，被告亦無不能注意之情事，其疏未注意以致肇事
    ，顯有過失，且被告過失駕車行為，與被害人林仁傑之死亡結果間，具有相當因
    果關係。本件事證明確，被告過失致死犯行已堪認定。
  (四)至被告雖辯稱：被害人林仁傑所騎乘之機車並非沿高架橋自對向駛來，而是從高
    架橋下方右側忽然逆向行駛竄出云云，且本件交通事故經檢察官送請臺灣省臺北
    縣區車輛行車事故鑑定委員會鑑定結果，雖認：依現場路況、兩車車損情形、機
    車刮地痕走向及倒地位置比對，研判機車由高架橋下逆行駛出，欲右偏回本車道
    時，機車左側與貨車左前車頭接觸碰撞，因貨車車速較快（無煞車痕跡，無從推
    估其車速），及機車右偏之勢而將機車推向左前方，較符合現場之情況云云，然
    亦認：但機車若係順向由高架橋駛下，見對向貨車駛來，在撞擊前煞停於雙黃線
    附近，車頭向右偏斜，貨車快速駛來，左前車頭撞擊機車前輪及車身左側，亦可
    能造成現場之狀況，... 然無其他明確之證據以確認機車行向，而無法據以鑑定
    等語，有該會八十九年十二月二十七日北鑑字第八九一○一八號函附卷可稽，而
    經原審將本件交通事故送請臺灣省車輛行車事故覆議鑑定委員會鑑定結果，雖以
    依現場路況、兩車車損情形、機車刮地痕走向及起點位置，研析機車由高架橋下
    逆行駛出，欲右偏駛回本車道時，左前側與對向跨分向限制線行使小貨車左前車
    頭撞擊肇事之可能性較大云云，有該會九十年九月二十日府覆議字第九○一七八
    三號及九十年十二月十一日府覆議字第九○一七八三號函在卷可稽，然查被害人
    林仁傑當時騎乘機車搭載甲○○，甫於二重附近之夜市○○○○路沿環河道路行
    駛，準備先返回甲○○位於臺北縣鶯歌鎮○○路之住處，發生車禍時正沿高架橋
    行駛，此經甲○○於檢察官偵查時證述綦詳，被告所辯稱被害人林仁傑騎乘機車
    行進之方向，與證人甲○○證述之路徑、出發地點互核均不相符，況且若被害人
    林仁傑並非沿高架橋行駛，而是沿臺北縣樹林市○○路三段之平面道路行駛，則
    該臺北縣樹林市○○路三段往鶯歌方向之平面順向道路暢行無阻，衡情被害人林
    仁傑亦無自臺北縣樹林市○○路三段往樹林方向之平面道路逆向行駛，再自高架
    橋下方竄出之理。況縱認被害人林仁傑所騎乘之機車並非沿高架橋自對向駛來，
    而係從高架橋下方右側忽然逆向行駛竄出，而與有過失，惟被告駕駛自用小貨車
    違反在雙向二車道行駛時，在劃有分向限制線之路段，不得駛入來車之車道內，
    又行車速度應依標誌之規定，且汽車行進中駕駛人應注意車前狀況，隨時採取必
    要安全措施之規定，被告駕車行為已有過失，自不能以此免責。至證人即被告之
    丈夫丙○○於本院訊問時雖證稱：被告車子要上高架橋，被害人機車逆向行駛，
    就撞到了云云，惟查證人丙○○係被告之配偶，自難期其公正無偏，其所為證詞
    ，核與事實不符，不能採為有利於被告之認定，附此明。
三、核被告丁○○所為，係犯刑法第二百七十六條第一項之過失致死罪。又被告行為
    後，刑法第四十一條業於九十年一月四日修正為「犯最重本刑為五年以下有期徒
    刑以下之刑之罪，而受六月以下有期徒刑或拘役之宣告，因身體、教育、職業、
    家庭之關係或其他正當事由，執行顯有困難者，得以一元以上三元以下折算一日
    ，易科罰金。但確因不執行所宣告之刑，難收矯正之效或難以維持法秩序者，不
    在此限。」「併合處罰之數罪，均有前項情形，其應執行之刑逾六月者，亦同。
    」並於同年月十日公佈施行，於同年月十二日生效，比較新舊法之規定，變更後
    之新法對被告並無不利之情形，依刑法第二條第一項前段之規定，自應適用裁判
    時之新法。
四、原審失察，未諭知被告罪刑，尚有未洽，檢察官上訴意旨執此指摘原判決不當，
    為有理由，應由本院將原判決撤銷改判。原審酌被告過失程度、犯罪所生損害、
    犯罪後已與被害人家屬於九十一年二月十九日達成民事和解，賠償被害人家屬新
    台幣（下同）二百二十萬元（不含汽車強制責任險一百二十萬元），有和解書一
    份附卷可稽之態度等一切情狀，量處如主文第二項所示之刑，並諭知易科罰金之
    折算標準。末查，被告未曾受有期徒刑以上刑之宣告，有本院被告全國前案紀錄
    表附卷可稽，被告犯罪後並已與被害人家屬於九十一年二月十九日達成民事和解
    ，已如上述，足認被告犯罪後已真摯悔悟，經此教訓，今後必知慎戒而無再犯之
    虞，本院認其所宣告之刑，以暫不執行為適當，爰併予宣告緩刑二年，以勵自新
    。
據上論斷，應依刑事訴訟法第三百六十九條第一項前段、第三百六十四條、第二百九
十九條第一項前段，刑法第二百七十六條第一項、刑法第二條第一項前段、第四十一
條第一項前段、第七十四條第一款，罰金罰鍰提高標準條例第一條前段、第二條，判
決如主文。
本案經檢察官劉斐玲到庭執行職務。
中      華      民      國    九十一    年      六      月     十二     日
                              臺灣高等法院刑事第十五庭
                                  審判長法  官  房  阿  生
                                        法  官  蔡  光  治
                                        法  官  雷  元  結
右正本證明與原本無異。
不得上訴。
                                        書記官  汪  志  剛
中      華      民      國    九十一    年      六      月     十二     日
附錄本案論罪科刑法條全文如下：
刑法第二百七十六條
因過失致人於死者，處二年以下有期徒刑、拘役或二千元以下罰金。
從事業務之人，因業務上之過失犯前項之罪者，處五年以下有期徒刑或拘
役，得併科三千元以下罰金。
